【裁判字號】    95,交上訴,794
【裁判日期】    951013
【裁判案由】    過失致死等
【裁判全文】
臺灣高等法院臺南分院刑事判決       95年度交上訴字第794號
上  訴  人  臺灣臺南地方法院檢察署檢察官
上  訴  人
即  被  告  乙○○
上列上訴人因被告過失致死案件，不服臺灣臺南地方法院95交訴
字第52號，中華民國95年5月30日第一審判決（起訴案號：臺灣
臺南地方法院檢察署94年度偵字第14718號、95年度偵字第1197
號），提起上訴，本院判決如下：
    主  文
原判決關於業務過失致死部分暨應執行刑部分均撤銷。
乙○○從事業務之人，因業務上之過失致人於死，處有期徒刑壹
年拾月。
其餘上訴駁回。
前開撤銷改判部分所處有期徒刑壹年拾月，暨上訴駁回部分所處
有期徒刑參月，應執行有期徒刑壹年拾壹月。
    事  實
一、乙○○前因違反麻醉藥品管理條例案件，分別經本院及最高
    法院以86年度上訴字第1084號刑事判決、86年度臺上字第
    5580號刑事判決分判處有期徒刑5月及5年2月確定，經定應
    執行刑為5年5月，於民國86年10月6日入獄服刑，嗣於89年4
    月20日假釋出獄，惟因撤銷假釋，再於90年10月26日入獄執
    行殘餘刑期2年8月27日，後於93年4月30日縮短刑期執行完
    畢。
二、乙○○考領有小型車普通駕駛執照，未考領有任何職業駕駛
    執照，卻受僱中禾企業有限公司（下稱中禾公司），擔任貨
    車司機，負責駕車載運金紙、香品等物，為從事駕駛業務之
    人，其於94年10月31日13時許起至14時許止，在臺南市安平
    工業區某處飲用保力達藥酒加米酒等酒類後，已達到不能安
    全駕駛動力交通工具之程度，原應注意飲用酒類後其吐氣所
    含酒精濃度超過每公升0.25毫克者，不得駕車，以免影響公
    眾安全，竟貿然於當日14時許，駕駛動力交通工具即車牌號
    碼RV6-035號機車自安平工業區返回住處，隨即再駕駛上開
    機車至中禾公司，於當日14時30分許，駕駛中禾公司所有動
    力交通工具即車牌號碼7631-JG號自用小貨車，載運金紙、
    香品等物欲至客戶處，遂沿臺南市○○區○○路內側快車道
    由南向北方向行駛，於當日16時45分許，途經該路與慶平路
    路口時，欲變換行車車道至外側快車道時，本應注意駕駛車
    輛應注意車前狀況，隨時採取必要之安全措施，而依當時天
    候陰、日間自然光線、路面鋪設柏油、路面乾燥、無缺陷及
    障礙物，視距良好，對於車前人、車之動態應能確切掌握，
    並無不能注意之情事，詎因酒後注意力、反應力、控制力、
    平衡感、穩定性、協調性、感知能力均降低，疏未注意前方
    行人、車動態並採取必要安全措施，適有行人王蔡美芬亦疏
    未注意左右來車，違規穿越設有分向限制線（雙黃實線）之
    道路，由東向西橫越安億路行至該外側快車道，乙○○見狀
    煞閃不及，所駕駛之上開車輛右前車頭撞擊王蔡美芬，致王
    蔡美芬倒地，因此受有頭部外傷併創傷性蜘蛛網膜下出血及
    廣泛性腦水膜等傷害，經送往國立成功大學醫學院附設醫院
    急救，因頭部外傷蜘蛛網膜，延至同年11月4日23時31分許
    不治死亡。乙○○肇事後，在未有偵查犯罪職務之機關或公
    務員發覺其為犯罪人前，即向處理本件車禍事故，尚不知肇
    事者為何人之臺南市警察局交通警察隊車禍處理小組員警唐
    振原供承其為駕駛人，自首過失致死犯行並接受裁判，並經
    警於當日17時19分許，測得其呼氣酒精濃度達每公升0.21毫
    克，經回溯換算其於當日14時許，駕駛車牌號碼RV6-035號
    機車自安平工業區返回住處時，其呼氣酒精濃度已達每公升
    0.46毫克，及認嗣於14時30分許，駕駛車牌號碼7631-RV號
    自用小貨車時，其呼氣酒精濃度亦達每公升0.42毫克。
三、案經臺灣臺南地方法院檢察署檢察官據報相驗，並經王蔡美
    芬之配偶甲○○訴由臺南市警察局第四分局報請臺灣臺南地
    方法院檢察署檢察官偵查起訴。
    理  由
一、訊據上訴人即被告乙○○於警詢、偵查中、原審及本院審理
    時對於其飲酒後駕駛動力交通工具及於上揭時、地撞擊正違
    規穿越道路之被害人王蔡美芬，致被害人倒地受傷，經送醫
    急救後不治死亡等事實，均坦承不諱（詳警卷第1至5頁、相
    驗卷第6至7頁、原審卷第25頁、第38頁），並有卷附之道路
    交通事故現場圖、道路交通事故調查報告表、道路交通事故
    現場蒐證照片16幀及酒精濃度測定紀錄表、檢察官勘驗筆錄
    、相驗屍體證明書、驗斷書、相驗屍體照片10幀及台灣省台
    南區車輛行車事故鑑定委員會鑑定意見書足稽（見警卷第15
    至17頁、第22至25頁、第8頁；相驗卷第42頁、第46至53頁
    ；本院卷第35頁），惟就酒精濃度測定換算部分有所爭執，
    按酒精對人體造成之影響；於飲酒後吐氣所含酒精濃度達每
    公升0.25毫克（約合體內血液中酒精濃度50MG/DL或0.05 ％
    ）時，屬於輕度中毒症狀，造成輕度協調功能降低；飲酒後
    吐氣所含酒精濃度達每公升0.5毫克時（約合體內血液中酒
    精濃度100或0.1％），屬於輕到中度中毒症狀，出現反應較
    慢、感覺減低、影響駕駛之狀況；於飲酒後吐氣所含酒精濃
    度達每公升1毫克時，屬於中到重度中毒症狀，呈現步態不
    穩、噁心嘔吐、精神混惑不清晰；又飲酒後1小時許，其體
    內血液酒精濃度可達最高，飲酒1小時後，其體內之酒精濃
    度隨即消減，此有行政院國軍退除役官兵輔導委員會臺北榮
    民總醫院88年8月5日（88）北總內字第26868號函文及88 年
    10月26日（88）院賓文廉字第13407號臺灣高等法院函附臺
    北醫學院附設醫院精神科主任蔡尚穎「酒精對人體生理與行
    為之影響」一文可據。再者，依道路交通安全規則第114 條
    第2款規定，汽車駕駛人飲酒後吐氣所含酒精成份（即濃度
    ）超過每公升0.25毫克以上者，不得駕車，係基於酒精對人
    體中樞神經系統有麻醉作用，為維護安全駕駛，而為之禁止
    規定。查被告於警詢及原審審理時供述其於94年10月31 日
    14時許駕駛機車自臺南市安平工業區返回住處，旋再駕車至
    中禾公司，於當日14時30分許駕駛上開自用小貨車。其於肇
    事後經員警對其實施吐氣所含酒精濃度測試之時間係同日17
    時19分許，彼時所測得酒精濃度為每公升0.21毫克，有上開
    酒精濃度測定紀錄表可參，二者時間相隔分為3小時19分及2
    小時49分間，而酒精人體內之酒精約95％很快經代謝機轉氧
    化為二氧化碳及水而排出體外，只有5％以原型由呼氣或腎
    臟排出，人體在喝酒後，約30分至120分鐘後血液酒精濃度
    可達到尖峰，然後慢慢代謝排出體外，推算方式依據WIDMAR
    K研究，人體內血中酒精濃度每小時遞減10～20MG/DL 及血
    液酒精濃度約為呼氣酒精濃度2000倍之報告來計算乙節，有
    法務部法醫研究所93年1月13日法醫毒字第0930000052 號函
    敘明可稽，則依上開血液中酒精濃度其消減速率以每小時遞
    減15MG/DL（15MG/DL除以1000為0.0015％，再乘以5為0.075
    MG/DL即為吐氣所含酒精濃度之數值）來加計反推，則被告
    於當日14時許及14時30分許，起駛上路時之吐氣所含酒精濃
    度分為每公升0.46毫克及0.42毫克，該數值超出法律所容許
    之每公升0.25毫克，且參諸上開文獻資料，被告已達中度中
    毒狀態，足證其於上開時間駕駛動力交通工具時已達不能安
    全駕駛之程度。
二、再查：
  (一)按汽車駕駛人飲用酒類後，其吐氣所含酒精濃度超過每公升
    0.25毫克以上者，不得駕車；又汽車行駛時，駕駛人應注意
    車前狀況，隨時採取必要之安全措施，道路交通安全規則第
    114條第2款、第94條第3項分別定有明文。而所謂注意車前
    狀況之義務，應為駕駛人就行駛方向前方，於一般人視線所
    及之範圍內，均應注意人、車動態，以隨時採取必要之安全
    措施，避免危險之發生，而非指駕駛人僅負有對遵行車道之
    注意義務，方符維護交通安全立法意旨。被告既領有合格之
    駕駛執照，有相當之駕駛經驗，且擔任中禾公司之送貨司機
    ，為從事駕駛業務之人，對於一定危險之認識能力，應較一
    般人為強，故法律上課予較高之注意義務，意即其避免一定
    危險發生之期待可能性應較常人高，故其違反注意義務之可
    責性自亦較重，詎其竟不注意上開安全規定，且依肇事當時
    之天候陰、日間自然光線、柏油路面乾燥、道路無缺陷及障
    礙物，視距良好，對於車前人、車動態應能確切掌握，並無
    不能注意之情事，竟疏於注意，於酒後駕車，復未注意車前
    狀況，在變換行車車道至外側快車道時，適被害人王蔡美芬
    亦疏未注意左右來車，違規穿越設有分向限制線之道路，由
    東向西橫越安億路行至該外側快車道，乙○○見狀煞閃不及
    ，因而肇事致被害人王蔡美芬受傷，被告對本件車禍之發生
    顯有過失，而被害人因本件車禍致受有頭部外傷併創傷性蜘
    蛛網膜下出血及廣泛性腦水膜等傷勢，經送往國立成功大學
    醫學院附設醫院急救，延至同年11月4日23時31分許宣告不
    治死亡。被告之過失行為與被害人之死亡，具有相當因果關
    係。本案事證明確，被告之酒後駕車公共危險及過失致死犯
    行，洵堪認定。
三、核被告所為，係犯刑法第185條之3酒醉駕車罪、第276條第2
    項業務過失致人於死罪，二罪間係犯意各別，且行為互殊，
    是應分論併罰。
四、又被告曾有如事實欄一、所述之犯罪科刑及刑之執行情形，
    此有卷附之臺灣高等法院被告全國前案紀錄表附卷足憑，茲
    於五年以內，因過失致死犯本件有期徒刑以上之罪，依修正
    前之刑法第47條規定，固構成累犯，然依修正後之刑法第47
    條第1項之規定，已不構成累犯，被告行為後法律有變更，
    經比較新舊法，以修正後之刑法較有利於被告，應依刑法第
    2條第1項但書規定，適用修正後之刑法，認為被告之過失致
    死部分不構成累犯。酒醉駕車罪部分仍構成累犯，應依法加
    重其刑。又按汽車駕駛執照為駕駛汽車之許可憑證，道路交
    通安全規則第50條第1項前段定有明文；除依同規則第61 條
    規定，汽車駕駛人取得高一級車類之駕駛資格者，准其駕駛
    較低等級車類之車輛外，應按其取得何等級車類之駕駛執照
    ，駕駛該相當等級車類之車輛，不得持較低等級車類之駕駛
    執照，駕駛較高等級之車類；若有違反上述規定，因其不具
    備所駕駛車類之相當汽車駕駛人資格，於法應認與無駕駛執
    照者同，始符合道路交通安全維護之立法本旨。是道路交通
    管理處罰條例第86條第1項所稱汽車駕駛人「無照駕車」，
    除同條例第21條第1項第1款所定「未領有駕駛執照駕車」外
    ，應包括持較低等級車類之駕駛執照而駕駛較高等級車類之
    情形在內。復按小型車之駕駛執照，有「普通」駕駛執照與
    「職業」駕駛執照之別，其應考之資歷、能力亦不同，觀諸
    道路交通安全規則第53條第1款、第5款、第60條第1項第3款
    第3目及第4目等規定甚明。被告既以駕車為其業務，依前揭
    道路交通安全規則規定，需有職業駕駛執照，始符規定，其
    僅領有普通駕駛執照，顯係逾級駕駛，揆諸上開說明，應與
    無照駕車無異，應依道路交通管理處罰條例第86條第1項加
    重其刑（最高法院87年度臺上字第3295號及85年度臺上字第
    2942號等判決意旨亦同此見解）。又被告酒醉駕車，因而致
    人死亡，亦符合道路交通管理處罰條例第86條第1項加重其
    刑之規定。被告前開業務過失致死犯行，因兼有無照駕駛及
    酒醉駕車等加重事項，而因該處罰條例數種加重事項為列舉
    規定，行為人僅符合其一即構成加重其刑要件，僅加重1次
    即可，無庸遞加重其刑，有臺灣高等法院暨所屬法院87年11
    月法律座談會研討意見結果可參（參臺灣高等法院暨所屬法
    院87年法律座談會彙編第346至347頁）。被告前開業務過失
    致死犯行，因有前開道路交通管理處罰條例第86條第1項之
    加重事由，依法加重其刑。再被告於肇事後於警方尚不知何
    人犯罪前，即主動向前往處理之警員唐振原承認過失致死之
    犯行，並接受裁判等情，有臺南市○○○道路交通事故肇事
    人自首情形紀錄表在卷足憑（參警卷第13頁），故被告過失
    致死犯行部分，符合刑法第62條前段規定之自首要件，依法
    應減輕其刑，並同法第71條第1項，刑有加重及減輕者，先
    加後減。
五、原審就業務過失致死部分予以論罪科刑，固非無見，惟查：
    被告就業務過失致死部分，依比較新舊法結果，非累犯，原
    審未及比較適用，尚有未洽。被告上訴意旨，指摘原判決量
    刑過重，為有理由，應由本院將原判決此部分暨應執行刑均
    撤銷改判，爰審酌被告肇事致被害人死亡，使被害人家屬痛
    失至親，犯罪所生危害甚重，被告迄未與告訴人達成民事和
    解，惟被害人於設有分向限制線路段違規穿越道路時未注意
    看清左右來車，亦同為肇事原因，被告犯後坦承犯行，態度
    良好等一切情狀，量處有期徒刑1年10月；並與後開酒醉駕
    車上訴駁回部分定應執行刑為有期徒刑1年11月。
六、酒醉駕車部分，原審因予適用刑法第185條之3、第47條、並
    審酌被告係執行業務之人，竟酒醉駕車，無視其他道路使用
    人生命及財產安全之心態，造成公共危險，犯後坦承犯行，
    態度良好，量處有期徒刑三月，本院經核其認事用法，俱無
    不當，量刑亦稱妥適。被告上訴意旨，認原審量刑過重云云
    ，為無理由，應予駁回。
七、據上論斷，應依刑事訴訟法第368條、第369條第1項、第299
    條第1項前段，刑法第2條第1項但書、第276條第2項、修正
    前刑法第51條第5款、第62條前段，罰金罰緩提高標準條例
    第1條前段判決如主文。
本案經檢察官楊治宇到庭執行職務。
中    華    民    國    95    年    10    月    13    日
                  刑事第五庭    審判長法  官  楊明章
                                      法  官  顏基典
                                      法  官  楊子莊
以上正本證明與原本無異。
業務過失致死罪部分如不服本判決，應於收受本判決後十日內向
本院提出上訴書狀。其未敘述上訴理由者並得於提起上訴後十日
內向本院補提理由書狀（均須按他造當事人之人數附繕本）「切
勿逕送上級法院」。
其餘不得上訴。
                                      書記官  王全龍
中    華    民    國    95    年    10    月    16    日
附錄：本判決論罪科刑法條：
刑法第185條之3：
服用毒品、麻醉藥品、酒類或其他相類之物，不能安全駕駛動力
交通工具而駕駛者，處1年以下有期徒刑、拘役或3萬元以下罰金
。
刑法第276條
因過失致人於死者，處2年以下有期徒刑、拘役或2千元以下罰金
。
從事業務之人，因業務上之過失犯前項之罪者，處5年以下有期
徒刑或拘役，得併科3千元以下罰金。


司法院資訊處製作；財團法人民間司法改革基金會備份。
